臺灣雲林地方法院刑事判決　　　　　　　 96年度易字第264號
公　訴　人　臺灣雲林地方法院檢察署檢察官
被　　　告　丁○○
選任辯護人　李建忠律師
上列被告因竊盜案件，經檢察官提起公訴（96年度偵字第747 號
），本院判決如下：
    主  文
丁○○無罪。
    理  由
一、公訴意旨略以：被告丁○○意圖為自已不法之所有，於民國
    93年8 月20日或之前某日（經檢察官於審理中更正），在雲
    林縣土庫鎮雲145 號公路高速鐵路陸橋下，以不詳方式，竊
    取被害人乙○○所有之車牌號碼3L -59號營業半拖車（下稱
    拖板車），得手後聯結於曳引車供己載運砂石之用。其後於
    94年7 月間某日，將上開拖板車交付予知情之丙○○（所犯
    收受贓物罪業經本院另案判處有期徒刑3 月確定），而同案
    被告戊○○（所犯故買贓物罪業經本院判處有期徒刑4 月確
    定）明知丙○○所持有之上開拖板車係來歷不明之贓物，竟
    仍於同年8 月9 日，以新臺幣（下同）10萬元之顯不相當之
    低價，向丙○○買受之，並拖至雲林縣麥寮鄉橋頭村橋頭3
    之136 號張錦昌所經營之傑成汽車修護廠修理。嗣於95年5
    月5 日，為被害人在上址發現而報警循線查獲，因認被告所
    為，係犯刑法第320 條第1 項之竊盜罪嫌。
二、按犯罪事實應依證據認定之，無證據不得認定犯罪事實；又
    不能證明被告犯罪者，應諭知被告無罪之判決，刑事訴訟法
    第154 條第2 項、第301 條第1 項分別定有明文。次按認定
    不利於被告之事實，須依積極證據，苟積極證據不足為不利
    於被告事實之認定時，即應為有利於被告之認定，更不必有
    何有利之證據；又檢察官對於起訴之犯罪事實，應負提出證
    據及說服之實質舉證責任。倘其所提出之證據，不足為被告
    有罪之積極證明，或其指出證明之方法，無從說服法院以形
    成被告有罪之心證，基於無罪推定之原則，自應為被告無罪
    判決之諭知，最高法院30年上字第816 號、92年台上字第12
    8 號分別著有判例可資參照。再按刑事訴訟法第300 條所謂
    得就起訴之犯罪事實變更檢察官所引應起訴之法條，係指法
    院於不妨害事實同一之範圍內，得自由認定事實，適用法律
    而言。而常業竊盜罪與收受贓物罪，兩者非特社會事實歧異
    ，即法律所賦予之評價亦不相同，殊非具有犯罪事實同一性
    之案件甚明，此亦有最高法院84年度台上字第2216號判決要
    旨可參。
三、公訴人認被告涉有上開犯行，係以(1)被告之供述、(2)同案被
    告魏崇榮之供述、另案被告丙○○之供述及證述、證人乙○○、張錦昌、甲○○、周文鎮、鄭淑敏、林應成、李忠憲、
    鄧淑英等人之證述、(3)汽車失竊暨尋獲證明單、泰昌輪胎行
    請款單、魏崇榮提領存款之存摺明細、車牌號碼3L -59號拖
    板車之行照各1 紙及上開拖板車上資料牌照片2 張等影本為
    其論據。訊據被告堅詞否認有何竊盜犯行，辯稱：93年8 月
    20日其在大陸工作，不在國內，不可能有公訴人所指之竊盜
    行為，且丙○○交給戊○○之拖板車並非其所交付等語。
四、經查：
  (一)關於證據能力之認定：按被告以外之人於審判外之陳述，雖
    不符前4 條之規定，而經當事人於審判程序同意作為證據，
    法院審酌該言詞陳述或書面陳述作成時之情況，認為適當者
    ，亦得為證據，刑事訴訟法第159 條之5 第1 項定有明文。
    其立法意旨在於傳聞證據未經當事人之反對詰問予以核實，
    原則上先予排除。惟若當事人已放棄反對詰問權，於審判程
    序中表明同意該等傳聞證據可作為證據，基於尊重當事人對
    傳聞證據之處分權，及證據資料愈豐富，愈有助於真實發見
    之理念，且強化言詞辯論主義，使訴訟程序得以順暢進行，
    上開傳聞證據亦均具有證據能力。經查，被告及檢察官、辯
    護人就本院所引用下列被告以外之人於審判外之陳述，於審
    判程序均同意作為證據，且本院審酌此等證據資料作成時之
    情況，均無不法之情事，且與待證事實具有關聯性，認為適
    宜作為本案之證據，故均有證據能力，合先敘明。
  (二)乙○○於93年8 月20日上午8 時許，發現其所有並靠行於品
    福交通有限公司之車牌號碼3L-59 號拖板車，在雲林縣土庫
    鎮雲145 號公路高速鐵路陸橋下失竊，而失竊前最後見到該
    車之時間為93年8 月19日，其曾於95年2 月21日日中午12時
    至虎尾分局土庫派出所報案，嗣於同年5 月5 日至張錦昌所
    開設之傑成汽車修護場修車時，始尋獲上開拖板車乙情，業
    據證人即被害人乙○○於警詢及偵訊中證述在卷，並有行車
    執照、汽車失竊暨尋獲證明單各1 紙及乙○○指認照片8 張
    等影本附卷可查，則乙○○係於93年8 月19日至20日上午8
    時許間之某時，在雲林縣土庫鎮雲145 號公路高速鐵路陸橋
    下失竊上開拖板車之事實，應堪認定。公訴人雖認被告係於
    93年8 月20日或之前某日，在前揭失竊地點，以不詳方式，
    竊取上開拖板車乙節，惟被告辯稱該車失竊時間，其並不在
    國內等語，並於本院審理中提出內政部入出國及移民署台北
    市服務站所出具之入出國日期證明書乙紙為證，而依上開證
    明書所示，被告確曾於93年8 月14日出境台灣地區，並於同
    年10月8 日始入境，則被告於上開拖板車失竊時間即93年8
    月19日至20日上午8 時許間之某時，顯有不在場證明，公訴
    人復未提出被告有與他人共犯本案之事證，則公訴人所指被
    告於前揭時地竊取上開拖板車乙節，已無從證明。
  (三)上開乙○○在傑成修護場所尋獲之拖板車，係由戊○○經林
    應成之介紹，以10萬元之價格向其所靠行之太上交通企業股
    份有限公司負責人丙○○所購買，買車前戊○○曾與林應成
    一同至泰昌輪胎行看車，並於94年8 月9 日至麥寮郵局提領
    現金後，在自宅內將10萬元交由同事李忠憲帶回車行轉交丙○○，再經丙○○以電話聯絡，通知戊○○自行前往泰昌輪
    胎行取車，戊○○即至泰昌輪胎行將該車以自己所有之曳引
    車拖至傑成車體修護場修護固定插梢座，直至95年5 月5 日
    均未取回乙情，亦據同案被告戊○○於警詢、偵訊、本院簡
    式審判程序中供述及本院審理中證述甚詳，核與證人張錦昌
    於警詢、偵訊中及證人林應成、李忠憲於偵訊中之證述均相
    符，並有戊○○提款之存摺明細影本1 紙在卷可查，且另案
    被告丙○○亦於警詢、偵訊、本院95年度易字第15號案件準
    備程序中及本院審理中分別供述及證述：有將上開拖板車販
    售予戊○○，且通知戊○○直接至泰昌輪胎行看車及取車乙
    情，堪認上開拖板車確係丙○○販售予戊○○之事實無訛。
  (四)另案被告丙○○就上開拖板車之來源，固於警詢中供稱：被
    告於94年8 月25日欲向我購買KV-465號曳引車並先行開走，
    於同年月26日向我說該車變速箱損壞，於同年月27日駕駛該
    曳引車及3L-59 號子車至泰昌輪胎行換輪胎，並稱不願購買
    該曳引車，子車請我代為處理買賣（見95偵4029卷第4 頁反
    面）；及於本院審理中證稱：94年8 月間，被告說要買1 台
    車頭去跑貨櫃，剛好車主說要賣，我就跟被告說車號KV-465
    曳引車這輛車頭要賣，請他去看看好不好，他說試開2 、3
    天，要整理車子，後來他說輪胎要換，但是身上沒有錢，我
    說你可以去泰昌輪胎行，等月底領錢後再付錢，他把車頭牽
    走幾天後，已經換輪胎及修理好引擎，但是他認為排檔有問
    題，他說他不要買了，我說要支付這些修理費用，他說他沒
    有工作，沒有辦法支付修理費用，於是他跟我說有1 台拖板
    車在那裡要處理掉，問我看看有沒有人要買，根據外面的行
    情把它賣掉，用來支付修理費用等語（見本院卷第71頁反面
    至78頁）。而被告固不否認其原先欲向丙○○購買上開曳引
    車，並將該車頭開至泰昌輪胎行換輪胎後，又先後拖2 台拖
    板車至該輪胎行對調輪胎，再以該車頭拖走其中1 台拖板車
    ，後來又將該車頭還給丙○○之事實，惟始終否認上開售予
    戊○○之拖板車係其委由丙○○出售以抵償輪胎及修理費用
    之事實。
  (五)再依證人即泰昌輪胎行之負責人甲○○於本院審理中證述：
    跟被告第一次見面是94年8 月26或27日白天他開1 個車頭來
    我的店裡，說他跟太上公司買車，要來換輪胎，同一天晚上
    被告開車頭去店裡叫我，說要調換拖板車的輪胎，我開服務
    車跟他過去我住的地方的空地，離我的店距離不到100 公尺
    ，當時就看到2 台拖板車已經停在那裡，被告叫我把這2 台
    拖板車調換輪胎，把比較好的輪胎換到被告要用的拖板車上
    ，輪胎是我師傅去換的，我下班要回住處時，剛好看到被告
    用他的車頭把輪胎比較好的那台拖板車拖走，輪胎比較不好
    的那台拖板車就放在我那邊，隔2 、3 天或1 星期就沒有看
    到了，我不知道是誰拖走，請款單是當天開立等語（見本院
    卷第64頁反面至71頁），及卷附經被告於顧客簽章欄內簽名
    之泰昌輪胎行94年8 月27日請款單1 紙之記載，堪認被告駕
    駛向丙○○所購買之曳引車至泰昌輪胎行換輪胎，再先後拖
    2 台拖板車至該輪胎行對調輪胎，且以該車頭拖走其中1 台
    拖板車之時間應係前揭請款單所記載之日期即94年8 月27日
    。則設若被告係於更換車頭輪胎及對調2 台拖板車輪胎後，
    向丙○○表示不願購買車頭，並請其代為出售拖板車，丙○○再通知戊○○至泰昌輪胎行看車，戊○○再提領現金託李
    忠憲交付丙○○，戊○○提款之日期理應在94年8 月27日之
    後，然戊○○竟於94年8 月9 日即提款購車款項，則戊○○
    向丙○○所購買之上開車牌號碼3L-59 號拖板車是否確為被
    告於94年8 月27日至泰昌輪胎行對調輪胎之其中1 台拖板車
    ，即有可疑。
  (六)再者，另案被告丙○○就其受託賣車所得之處理，於警詢中
    先供稱：於94年8 月9 日戊○○拿10萬元給我，我將6 萬元
    給被告，當時因必須扣其修車費，實得5 、6 千元左右等語
    （見95偵4029卷第4 頁反面）；復於偵查中證稱：拖板車賣
    了10萬元，但因為被告有牽車頭去北港修車廠修理花了3 萬
    7 千多元，再扣掉輪胎費2 萬4 千2 百元，電機費6 千多元
    在麥寮修理的，還有我介紹戊○○買拖板車的佣金1 萬元，
    剩下的1 萬3 千多我都拿給他了，我有寫單據，但單據都交
    給被告了等語（見96偵747 卷第22頁）；至本院審理中作證
    時又改稱：被告的太太有打電話問我拖板車賣掉了沒，他要
    來拿賣車的錢，扣掉我介紹給戊○○的佣金1 萬元，修車4
    萬多元，換輪胎2 萬多元，剩下1 萬多元是他太太來拿的等
    語（見本院卷第74頁反面、75頁反面），先後所述均有不符
    ，且被告及其妻即證人鄧淑英於本院審理中均否認有收受丙○○所稱上開賣車所得扣除修車、輪胎、佣金等費用之餘款
    ，而丙○○亦無法提出任何人證、物證佐證其確有交付此筆
    款項，參以丙○○乃車行之負責人，生意經驗豐富，其如有
    交付此筆款項，豈有可能未留下任何憑證，顯與常情有悖，
    是丙○○所稱受被告委託代為出售拖板車乙節，實有可能係
    出於推卸責任藉以減輕自身出售贓物刑責之目的，尚難遽以
    採信。
  (七)證人周文鎮雖於偵訊中證稱：1 年前，被告開砂石車，我開
    拖板車，我找他開拖板車，他本來說沒有拖板車，過不久，
    又說有，說是朋友欠錢他去拖的，他跑了幾次，就沒跑拖板
    車，因為我們都會超重，他的拖板車不好，無法超重，沒有
    超重就沒有利潤，所以不做，過半年，有聽他說將拖板車賣
    給丙○○，他說有向丙○○買車頭，事後無法付車款，也把
    車頭還丙○○，而拖板車也沒有錢付給輪胎行，也賣給丙○○等語（見95偵4029卷第52頁），惟上開證述縱然屬實，所
    指被告售予丙○○之拖板車，是否即為本件丙○○售予戊○○之車牌號碼3L-59 號拖板車，亦乏其他證據佐證，且被告
    如係因朋友欠錢而以拖板車抵償債務之原因取得該拖板車，
    顯然亦無公訴人所指之竊盜犯行。另證人鄭淑敏之警詢證述
    及車牌號碼3L-59 號拖板車上資料牌照片影本，僅能證明該
    車尋獲時上面所懸掛之資料牌非原車所有，亦無從證明被告
    涉有本件竊盜犯行。
  (八)至被告雖於偵訊中先供稱：丙○○車頭賣我20萬，我跟他說
    沒有拖板車，他說要先給我1 個拖板車用，後來我就去泰昌
    輪胎行換輪胎，車頭我開去修理，拖板車放在泰昌輪胎行，
    後來我又拖1 台拖板車去輪胎行換輪胎，再將其中1 台拖板
    車開走，另1 台拖板車就放在輪胎行等語（見95偵4029卷第
    46頁）；嗣又改稱：我當時是要跟丙○○買1 台車頭，後來
    丙○○就叫我試看看這1 台拖板車是否可以使用，叫我用那
    1 台車頭把拖板車拖到泰昌，本來我是要買這1 台拖板車，
    這1 台拖板車的輪胎都不能用了，所以我就叫輪胎行幫我換
    輪胎等語（見96偵747 卷第21、22頁）；至本院審理中又改
    稱：我拖去泰昌輪胎行的2 台拖板車都是我的，沒有跟丙○○借過拖板車等語（見本院卷第118 頁），先後所述雖有不
    符，惟公訴人所舉之積極證據既不足以證明被告涉犯本件竊
    盜犯行，尚不得以被告先後供述不一即推斷其犯行。
  (九)綜上所述，公訴人所提出之前開證據均不足以證明被告有何
    竊盜犯行，本院復查無其他積極證據足認被告確有竊盜犯行
    ，自應為被告無罪之諭知。
五、至公訴人於論告時表示被告所為亦有可能成立收受贓物犯行
    ，惟此部分未經提起公訴，且與起訴之竊盜罪間，兩者之基
    本社會事實並非同一，本院尚無從變更起訴法條而予以審判
    ，自應由公訴人另為適法之處理。
六、同案被告魏崇榮部分已另行審結。
據上論斷，應依刑事訴訟法第301 條第1 項，判決如主文。
本案經檢察官李明哲到庭執行職務。
中　　華　　民　　國　　96　　年　　8 　　月　　9 　　日
                  刑事第一庭    審判長法  官  紀文勝
                                      法  官  楊昱辰
                                      法  官  王雅苑
以上正本證明與原本無異。
如不服本判決，應於判決收受後10日內，向本院提出上訴狀（須
附繕本）。
                                      書記官  譚系媛
中　　華　　民　　國　　96　　年　　8 　　月　　9 　　日
